【裁判字號】    97,交抗,862
【裁判日期】    970811
【裁判案由】    違反道路交通管理處罰條例
【裁判全文】
臺灣高等法院交通事件裁定             97年度交抗字第862號
抗  告  人
即受處分人  甲○○
上列抗告人因違反道路交通管理處罰條例案件，不服台灣士林地
方法院，中華民國97年6月25日所為裁定（97年度交聲字第647號
），提起抗告，本院裁定如下：
    主  文
抗告駁回。
    理  由
一、按汽車行駛高速公路，不得有在路肩上行駛之行為，高速公
    路及快速公路交通管制規則第9 條第1 項第2 款定有明文。
    次按汽車行駛於高速公路、快速公路或設站管制之道路，不
    遵使用限制、禁止、行車管制及管理事項之管制規則而有未
    依規定使用路肩者，處汽車駕駛人新臺幣（下同）3,000 元
    以上6,000元以下罰鍰，並記違規點數1點，道路交通管理處
    罰條例第33條第1項第9款及第63條第1項第1款分別定有明文
    。
二、原裁定意旨略以：抗告人即受處分人甲○○駕駛車牌號碼9R
    -7295號自小客車，於民國（下同）97年3 月27日下午2時49
    分許，在國道一號公路南下50.8公里處，經警攔停舉發其「
    小型車未依規定使用路肩」之違規，依道路交通管理處罰條
    例第33條第1項第9款、第63條第1項第1款之規定，裁處異議
    人罰鍰4,000元，並記違規點數1點。原處分核無違誤，受處
    分人之異議為無理由，應予駁回。
三、本件抗告意旨略以：高速公路國道局國道標示未完善，並缺
    乏一致性，易造成用路人誤解，誤闖路肩行駛，應負部分行
    政疏失責任，並撤銷對本人之處罰。抗告人居住於台北內湖
    區，經常行駛於東湖交流道，一號國道路肩行駛標誌非常明
    顯，且清楚的標示通行時段，甚至有電動交通號誌提醒用路
    人注意，實為便民之措施。反觀本人誤入之路段，僅有「行
    駛路肩，限小型車」字樣，並未標示開放時段，易造成用路
    人誤解而駛入。請撤銷原裁定，更為適法之裁定云云。
四、經查：
  (一)抗告人駕駛車牌號碼9R-7295號自用小客車，於97年3月27日
    下午2時49 分許，行經國道一號南下50.8公里處，有未依規
    定使用路肩之事實，為抗告人所不否認，並有舉發通知單 1
    紙在卷（97年度交聲字第647號第6頁）可參，此部分事實堪
    予認定。
  (二)抗告人違規當時之國道一號公路南下50.8公里處路肩，該路
    段開放時間為10至14時暨16至19時，並於49.5公里處設有每
    日10-14、16-19開放小型車行駛路肩之標誌牌，有內政部警
    政署國道公路警察局第一警察隊97年5月8日公警一交字第09
    70171283號函1紙在卷（同上卷第9頁）可稽。而高速公路路
    肩依上開高速公路及快速公路交通管制規則，原則上禁止行
    駛，例外於開放路肩行駛時，開放路段、時段均有明確告示
    ，對於未告示路段、時段，汽車駕駛人自應遵守禁止行駛路
    肩之規定，非謂因該路段未設置禁行路肩之標誌，即可任意
    違規，再者，我國高速公路開放路肩行駛路段均有時間上之
    限制，是以上開「開放小型車行駛路肩10-14、16-19」之標
    誌牌，其意義為路肩開放限小型車之時段為10-14時及16-19
    時，亦為一般用路人所得輕易理解，並無混淆誤認之虞，是
    抗告人辯以上開路段南下49.4公里處有指示路肩開放時段，
    但該處為經常塞車路段，用路人可能因在內線無法切入路標
    指示處或被大型車阻擋，無法看到，且該路段南下50公里處
    原只有「行駛路肩，限小型車」，並未標示開放路段，易造
    成用路人認為全時開放云云，顯屬無憑。抗告人抗告意旨，
    仍執前詞，指稱相關行政單位有行政疏失云云，惟此與抗告
    人有無違規之事實無涉。原裁定認抗告人確有前揭違規行為
    ，因而將抗告人之異議聲明駁回，其認事用法，並無違誤。
    抗告人指摘原裁定不當，為無理由，應予駁回。至是否在上
    開高速公路路段加強標示提醒駕駛人，並非移案機關法定應
    為之行政作為，而屬行政機關之裁量權範圍，法院無從加以
    審酌，惟抗告人可向相關機關陳述意見，附此敘明。
據上論結，應依道路交通案件處理辦法第26條，刑事訴訟法第41
2條，裁定如主文。
中    華    民    國    97    年    8     月    11    日
                  刑事第三庭  審判長法  官  蔡秀雄
                                    法  官  謝靜恒
                                    法  官  許文章
以上正本證明與原本無異。
不得再抗告。
                                    書記官  蔡慧娟
中    華    民    國    97    年    8     月    12    日


司法院資訊處製作；財團法人民間司法改革基金會備份。
